【裁判字號】    97,交聲,870
【裁判日期】    970530
【裁判案由】    違反道路交通管理處罰條例聲明異議
【裁判全文】
臺灣桃園地方法院交通事件裁定         97年度交聲字第870號
原處分機關  交通部公路總局新竹區監理所
異  議  人
即受處分人  甲○○
上列受處分人因違反道路交通管理處罰條例案件，對於交通部公
路總局新竹區監理所桃園監理站中華民國97年4 月29日所為之處
分（原處分案號：桃監裁罰字第裁52－ZEB043679 號），聲明異
議，本院裁定如下：
    主  文
異議駁回。
    理  由
一、原處分意旨略以：異議人即受處分人甲○○於民國97年2 月
    24日上午9 時37分許，駕駛車牌號碼8A-1126 號自用小客車
    ，行經國道一號北上363.2 公里時，逕行跨越槽化線行駛，
    為內政部警政署國道公路警察局第五警察隊田寮分隊警員，
    以異議人行駛高速公路未依規定變換車道為由，開立公警局
    交字第ZEB043679 號舉發違反道路交通管理事件通知單，並
    附採證照片予以逕行舉發。異議人於舉發通知單上所載應到
    案日期前向交通部公路總局新竹區監理所桃園監理站（下稱
    原處分機關）提出申訴，經原處分機關函請舉發機關調查結
    果，認異議人確有前述違規行為，乃依道路交通管理處罰條
    例第33條第1 項第4 款，違反道路交通管理事件統一裁罰基
    準及處理細則第43條、第44條、第67條之規定，於97年4 月
    29日以桃監裁罰字第裁52-ZEB043679號違反道路交通管理事
    件裁決書，裁處罰鍰新臺幣（下同）3,000 元。
二、異議意旨略以：其於上開所述時間，駕駛上揭車輛行經國道
    一號高速公路北上363.2 公里時，現場並無警告標誌、紅色
    警示牌及取締照相設施，則本件採證照片從何而來？又警方
    以管制交通之監視器攝影畫面改為取締違規之用，其取締過
    程顯有瑕疵，是員警予以逕行舉發，顯有不當，為此聲明異
    議云云。
三、按汽車行駛於高速公路或快速道路，其車道之使用，除因交
    通事故及道路施工依臨時或可移動標誌指示或交通勤務警察
    指揮外，應依設置之交通標誌、標線或號誌之規定，且汽車
    在行駛途中，不得驟然或任意變換車道，高速公路及快速公
    路交通管制規則第8 條、第11條分別定有明文。次按禁制標
    線者，用以表示道路上之遵行、禁止、限制等特殊規定，告
    示車輛駕駛人及行人嚴格遵守，而槽化線屬禁制標線中之輔
    助標線，用以引導車輛駕駛人循指示之路線行使，並禁止跨
    越，劃設於交岔路口、立體交岔之匝道口或其他特殊地點，
    道路交通標誌標線號誌設置規則第148 條第2 款、第164 條
    第3 款第1 目、171 條亦有明文。末按汽車行駛於高速公路
    、快速公路或設站管制之道路，不遵使用限制、禁止、行車
    管制及管理事項之管制規則而有未依規定變換車道之行為者
    ，處汽車駕駛人3,000 元以上6,000 元以下罰鍰，道路交通
    管理處罰條例第33條第1 項第4 款亦有明文。
四、經查：
  (一)前揭時地受處分人駕駛車牌號碼8A-1126 號自用小客車，係
    跨越槽化線行駛等情，除為受處分人所不爭執外，且有現場
    舉發照片在卷可查，是受處分人係於高速公路上違反槽化線
    禁止跨越規定，而不遵禁止、行車管制有不依標線指示行車
    之違規行為等事實，堪以認定。
  (二)按「汽車駕駛人之行為有下列情形之一，當場不能或不宜攔
    截製單舉發者，得逕行舉發：一、闖紅燈或平交道。二、搶
    越行人穿越道。三、在道路收費停車處所停車，不依規定繳
    費。四、不服指揮稽查而逃逸，或聞消防車、救護車、警備
    車、工程救險車之警號不立即避讓。五、違規停車或搶越行
    人穿越道，經各級學校交通服務隊現場導護人員簽證檢舉。
    六、行經設有收費站、地磅之道路，不依規定停車繳費或過
    磅。七、經以科學儀器取得證據資料證明其行為違規。前項
    第7 款之科學儀器應採固定式，並定期於網站公佈其設置地
    點。但汽車駕駛人之行為屬下列情形之一者，不在此限：一
    、蛇行、危險方式駕車或二輛以上之汽車競駛或競技。二、
    行駛路肩。三、違規超車。四、違規停車而駕駛人不在場。
    五、未依規定行駛車道。六、未依規定變換車道。七、未保
    持安全距離。八、跨越禁止變換車道線或槽化線。九、行車
    速度超過規定之最高速限或低於規定之最低速限。十、汽車
    駕駛人或乘客未依規定繫安全帶。十一、汽車駕駛人或附載
    座人未依規定戴安全帽。」，道路交通管理處罰條例第7 條
    之2 第1 、2 項定有明文，是汽車駕駛人有未依規定變換車
    道之違規行為，當場不能或不宜攔截製單舉發，得以非固定
    式科學儀器取得證據資料證明其行為違規，而逕行舉發。另
    道路主管機關本得於法令授權範圍內，基於權責對於各項行
    政措施為具體裁量、規劃，以求達成道路充分利用、維持交
    通秩序、保障道路使用人往來便利與安全之行政目的，除有
    違背法令或明顯矛盾、錯誤，司法機關亦不得涉入行政權核
    心領域，民眾對於行政機關具體行政措施如有意見，自應循
    正當管道向行政機關陳情、反應，尚不得以民眾主觀認定是
    項行政措施不合理，作為免責事由，況員警利用科學儀器照
    相取締違規汽車駕駛行為，乃其受國家行政機關指揮監督下
    依法執行公務之行為，自應勇於任事確實執行，以維護交通
    秩序與安全。綜上所述，縱異議人認該執法警員取締違規有
    瑕疵，惟異議人本應依標線之指示行駛，不得任意變換車道
    ，當不得執此作為阻卻其違規責任之正當理由，是其所辯，
    自不足採。
五、綜上所述，異議人確有上開違規行為，又原處分機關依道路
    交通管理處罰條例第33條第1 項第4 款、違反道路交通管理
    事件統一裁罰基準及處理細則及違反道路交通管理事件統一
    裁罰基準表所載之裁罰標準之相關規定， 裁處異議人3,000
    元之罰鍰，核無違誤，是本件異議自為無理由，應予駁回。
據上論斷，應依道路交通管理處罰條例第87條第2 項、道路交通
案件處理辦法第19條，裁定如主文。
中    華    民    國    97    年     5    月    30    日
                          交通法庭    法  官   蘇昌澤
以上正本證明與原本無異。
如不服本裁定，應於裁定送達後5 日內向本院提出抗告狀。
                                      書記官   田宜芳
中    華    民    國    97    年    6     月    5     日


司法院資訊處製作；財團法人民間司法改革基金會備份。
